---
title: |
    Universidade de Brasília  
    Instituto de Exatas  
    Departamento de Estatística  
    <br>  
    <br>  
    <br>  
    <br>  
    <br>  
    **GWBR for HDI in São Paulo  
    Spatial Regression**
    <br>  
    <br>  
    <br>  
    <br>  
    <br>  
    <br>  


author: |
    Micael Egídio Papa da Silva  
    <br>  
    <br>  
    <br>  
    <br>  
    <br>  
    <br>  
    <br>  
    <br>  
    <br>  
date: "July 21, 2023"
output: 
  pdf_document:
    toc: true
    number_sections: true
header-includes:
  - \usepackage{titling}
  - \pretitle{\begin{center}
    \includegraphics[width=2in,height=2in]{unb_logo.png}\LARGE\\}
  - \posttitle{\end{center}}
---

```{r setup, include=FALSE}
knitr::opts_chunk$set(echo = FALSE, message=FALSE, warning=FALSE, fig.height=4, fig.width=6)
```



\newpage

# Introduction

### falar sobre a motivação de estudar a relação espacial dos telefones fixos com os habitantes de sp 

O conjunto de dados consiste em 644 observações e 14 variáveis, algumas das quais contêm informações sobre as localidades, enquanto outras têm potencial explicativo.

# Métodos
Será utilizada a Regressão Beta devido ao intervalo do índice estar entre 0 e 1. Além disso, foi considerado que a distribuição Beta é muito versátil, alterando seu formato dependendo dos valores de seus parâmetros.

Modelos globais e locais serão ajustados e comparados para verificar qual é mais adequado para esses dados específicos. A abordagem de regressão ponderada geograficamente será utilizada para os modelos locais. Em todos os casos, será empregada a função de ligação logit.

Será coletada e utilizada uma amostra aleatória simples de tamanho 100 para otimizar o uso computacional e permitir o teste de mais modelos.

Todos os cálculos serão realizados utilizando o software $R$ e seus pacotes disponíveis, incluindo o pacote $gwbr$.

# Resultados

Dado que algumas das colunas estão fortemente correlacionadas (como população total e população urbana, por exemplo), para evitar multicolinearidade, apenas três foram inicialmente selecionadas como variáveis explicativas:

- *prop_urb*: Proporção da população urbana;
- *pop_rural*: População rural;
- *prop_poor*: Proporção da população pobre (Considerando renda per capita domiciliar igual ou inferior a R$140,00 por mês).


```{r include=FALSE}
## PACKAGES AND DATA ##
if (!require(pacman)) install.packages("pacman")
pacman::p_load(tidyverse, sf, sp, knitr, gwbr)
data("saopaulo")
saopaulo=force(saopaulo)
```

```{r include=FALSE}
## RANDOM SAMPLE ##

set.seed(211029236)
(samp <- saopaulo %>% sample_n(100))
```

## Modelo Global 

```{r}


global_model <- betareg_gwbr(
     yvar="prop_landline",
     xvar=c("prop_urb", "pop_rural","prop_poor"),
     data=samp,
     link="logit"
)
tab1 <- global_model$parameter_estimates
kable(tab1, row.names=T, caption="Parameter Estimates for the Global Beta Regression Model.")

```




De acordo com os p-valores da tabela 1, podemos concluir que todos os parametros foram significaticos, com exceção do parametro relacionado a proporção da população em situação de pobreza a um nivel de 5 \%.

Temos que a proporção da população urbana e a população rural possem uma relação positiva com a proporção de telefones fixos por domicilio, ou seja, ao passo que esses valores crescem a variável resposta tende a crescer proporcionalmente.


Por outro lado, temos que a proporção da população em situação de pobreza tem estimativas negativas, de modo a indicar que quando seu valor cresce a proporção de telefones fixos por domicilio descresce. 

Dentre as variáveis, a proporção de população urbana possui a relação mais forte e evidente com a variável resposta.

Vale ressaltar que o parametro de precisão $\phi$ foi estimado sendo 24.56 .


```{r}
ggplot() +
     aes(
          x = 1:length(global_model$residuals[, "res"]),
          y = global_model$residuals[, "res"]
     ) +
     geom_point() +
     theme_bw() +
     labs(x = "ID", y = "Resíduos", title="Resíduos para o modelo de regressão beta global")


tab2 <- cbind(global_model$r2, "Log-verossimilhança"=c(global_model$log_likelihood), "AICc"=c(global_model$aicc))
kable(tab2, row.names=F, caption="
Medidas de qualidade de ajuste para o modelo de regressão beta global.")
```




## Escolha da bandwidth


A escolha do valor da largura de banda (bandwidth) é uma das partes mais importantes da técnica de regressão geograficamente ponderada. O valor ideal pode ser encontrado por meio do algoritmo de Busca da Seção Áurea (Golden Section Search - GSS), minimizando o Escore de Validação Cruzada (CV) ou o Critério de Informação de Akaike (AIC).


```{r include=FALSE}
## BANDWIDTH CHOICE ##

h1 <- gss_gwbr(yvar="prop_landline", xvar=c("prop_urb", "pop_rural","prop_poor"), lat="y", long="x",
         data=samp, method="fixed_g", link="logit", type="cv")
h1
h3 <- gss_gwbr(yvar="prop_landline", xvar=c("prop_urb", "pop_rural","prop_poor"), lat="y", long="x",
         data=samp, method="adaptive_bsq", link="logit", type="cv")
h3
h6 <- gss_gwbr(yvar="prop_landline", xvar=c("prop_urb", "pop_rural","prop_poor"), lat="y", long="x",
         data=samp, method="adaptive_bsq", link="logit", type="aic")
h6
```

```{r}
tab3 <- matrix(c(round(h1$global_min, 3), round(h3$global_min, 3), "-", round(h6$global_min, 3)), ncol=2, byrow=T,dimnames=list(c("CV", "AIC"), c("Fixo", "Adaptado")))
kable(tab3, caption="Escolha da bandwidth via GSS.")
```

O algoritmo GSS foi executado utilizando as medidas AIC e CV, resultando nos valores mostrados na Tabela 3. Outra variação testada foi o método de cálculo: uma largura de banda fixa com base na distância ou uma largura de banda adaptativa com base nos vizinhos mais próximos.

O método fixo resultou em erro quando usado com o AIC, então apenas três valores de largura de banda foram encontrados. Cada um deles será utilizado para ajustar um modelo local.

## Modelos Locais



Depois de ajustar os três modelos, algumas medidas podem ser avaliadas para se optar pelo modelo que melhor adequa os dados.

```{r}
## LOCAL MODELS ##

model1 <- gwbr(yvar="prop_landline", xvar=c("prop_urb", "pop_rural","prop_poor"), lat="y", long="x",
     h=h1$global_min, data=samp, method="fixed_g", link="logit")
model2 <- gwbr(yvar="prop_landline", xvar=c("prop_urb", "pop_rural","prop_poor"), lat="y", long="x",
     h=h3$global_min, data=samp, method="adaptive_bsq", link="logit")

model3 <- gwbr(yvar="prop_landline", xvar=c("prop_urb", "pop_rural","prop_poor"), lat="y", long="x",
     h=h6$global_min, data=samp, method="adaptive_bsq", link="logit")
```

```{r}
tab4 <- as.data.frame(cbind(rbind(model1$r2, model2$r2, model3$r2), rbind(model1$log_likelihood, model2$log_likelihood, model3$log_likelihood), rbind(model1$aic, model2$aic, model3$aic), rbind(model1$aicc, model2$aicc, model3$aicc)))
names(tab4) <- c("Pseudo R2", "Adj. Pseudo R2", "Log-verossimilhança", "AIC", "AICc")
row.names(tab4) <- c("h=838.513", "h=40", "h=98")
kable(tab4, row.names=T, caption="Medidas de ajuste para modelos GWBR por largura de banda.")
```


O modelo com a largura de banda fixa de 838,513 apresenta um ajuste melhor (pseudo-$R^2$ e log-verossimilhança mais altos) e é mais parcimonioso, conforme demonstrado pelos valores mais baixos de AIC e AICc.

Portanto, os resultados que serão apresentados a seguir são todos do modelo com largura de banda fixa de 838,513.


```{r}
#boxplots das estimativas dos parâmetros
ggplot(
     data.frame(
          params = with(model1$parameters, c(Intercept, prop_urb, pop_rural, prop_poor)),
          cats = rep(c("Intercept", "prop_urb", "pop_rural", "prop_poor"), each=100),
          globals = rep(global_model$parameter_estimates[-5, "Estimate"], each=100)
     )
) +
     aes(x = cats) +
     geom_boxplot(aes(y = params)) +
     geom_point(aes(y=globals), color="red", size=5) +
     theme_bw() +
     labs(x = "Parâmetros", y = "Estimativas", title="Erros-padrão para os parâmetros estimados do modelo GWBR")
```


Todas as estimativas de parâmetros parecem estar centralizadas nos seus valores do modelo global, representados como pontos vermelhos.

Nenhum dos parâmetros apresentou uma alta variabilidade, demonstrando ser desnecessário cogitar modelos locais para cada variável tendo em mente a ausência de variações locais. 



```{r}
par(mfrow=c(1,1))
boxplot(model1$parameters[, "std_Intercept"], model1$parameters[, "std_prop_urb"], model1$parameters[, "std_pop_rural"],model1$parameters[, "std_prop_poor"],
main = "Erros-padrão para as estimativas de parâmetros do modelo GWBR.",
ylab = "SE",
names = c("Intercept", "prop_urb","pop_rural" ,"prop_poor"))
points(x = 1:4,
       y = global_model$parameter_estimates[-5, "Std. Error"],
       col = "red",
       pch = 16)
```


O erro padrão que se distancia um pouco da regressão beta global é apenas o que diz respeito a proporção da população em situação de pobreza.
```{r}
tab5 <- matrix(c(round(model1$parameter_estimates_qtls[, "Phi"], 3), round(model1$std_qtls[, "Phi"], 3)), ncol=2, byrow=F,dimnames=list(c("Q1", "Q2", "Q3", "IQR"), c("est", "std error")))
kable(tab5, col.names=c("$\\phi$ Estimado", "$\\phi$ EP"), caption="Quartis para estimativas de parâmetros de precisão e erros padrão.", escape=FALSE)
```


O parâmetro de precisão $\phi$ foi estimado globalmente como 24.56, sendo bem próximo da mediana das estimativas locais (24.596)

```{r}
par(mfrow=c(1, 1))
boxplot(model1$parameters[, "probt_Intercept"], model1$parameters[, "probt_prop_urb"], model1$parameters[, "probt_pop_rural"], model1$parameters[, "probt_prop_poor"], model1$parameters[, "probt_phi"], ylim=c(0, 1), main = "Significance of GWBR Parameters Based on T Tests",
ylab = "P-values",
names = c("Intercept", "prop_urb", "pop_rural", "prop_poor", "phi"))
abline(h=0.05, col="red")
```

A linha vermelha no gráfico indica o nível de significância de 0,05, facilitando a visualização dos valores p significativos.

O interessante é que, para algumas localidades, o parâmetro da proporção da população pobre não foi significativo, indicando que a relação entre essa variável e o HDIM varia localmente.

```{r}
plot(model1$residuals[, "res"], xlab="ID", ylab="Residuals", main="Residuals for the GWBR Model")
```

# Comparando os modelos 


Por fim, os modelos global e locais serão ajustados novamente com a exclusão da variável não significativa.

Para fins de comparação, um modelo semiparamétrico também será ajustado, permitindo que o parâmetro prop_urb seja global.

```{r}
global_model2 <- betareg_gwbr(yvar="prop_landline", xvar=c("prop_urb", "pop_rural","prop_poor" ), data=samp,
             link="logit")
h <- gss_gwbr(yvar="prop_landline", xvar=c("prop_urb", "pop_rural","prop_poor"), lat="y", long="x",
         data=samp, method="fixed_g", link="logit", type="cv")
m <- gwbr(yvar="prop_landline", xvar=c("prop_urb", "pop_rural","prop_poor"), lat="y", long="x",
     h=h$global_min, data=samp, method="fixed_g", link="logit")
mixed <- gwbr(yvar="prop_landline", xvar="prop_poor", xglobal="prop_urb", lat="y", long="x",
     h=h$global_min, data=samp, method="fixed_g", link="logit")
```

```{r}
tab6 <- as.data.frame(cbind(rbind(global_model2$r2, m$r2, mixed$r2), rbind(global_model2$log_likelihood, m$log_likelihood, mixed$log_likelihood), rbind(global_model2$aic, m$aic, mixed$aic), rbind(global_model2$aicc, m$aicc, mixed$aicc)))
names(tab6) <- c("Pseudo R2", "Adj. Pseudo R2", "Log-verossimilhança", "AIC", "AICc")
row.names(tab6) <- c("Global", "Local", "Mista")
kable(tab6, row.names=T, caption="Modelos de regressão beta global, local e mista.")
```

Para todas as medidas apresentadas, o GWBR foi o melhor modelo, seguido pelo BR global. O modelo misto GWBR teve os piores resultados.

# Conclusões


A comparação de diferentes métodos para escolher a largura de banda reforçou o quão importante esse parâmetro é para modelos ponderados geograficamente e o quanto ele influencia o resultado do modelo.

Em geral, os modelos GWBR tiveram um desempenho melhor do que a Regressão Beta global, indicando que esses dados são espacialmente não estacionários. A proporção de população urbana, em particular, mostrou fortes indícios de ter uma relação variável localmente com a prop_landline







